臺灣高等法院花蓮分院刑事判決
111年度上易字第9號
上  訴  人  
即  被  告  盧春漢
輔  佐  人  盧保全
上列上訴人因違反性騷擾防治法案件，不服臺灣臺東地方法院11
0年度易字第189號中華民國111年1月14日第一審判決（起訴案號
：臺灣臺東地方檢察署110年度偵字第1448號），提起上訴，本
院判決如下：
    主    文
上訴駁回。
    犯罪事實
一、盧春漢為年逾80歲之洗腎患者，於民國110年3月19日中午12
    時10分許，在臺東縣關山鎮某診所（診所名及地址詳卷，下
    稱本案診所），躺於病床上準備洗腎，由護理人員為其做洗
    腎前量血壓之前置作業，而代號BR000-H110007號之成年女
    性護理師（00年0月生，真實姓名年籍詳卷，下稱A女）請盧
    某將手部抬高，以便綁上壓脈帶，盧某將其手抬高後，見A
    女手持壓脈帶已傾身接近，竟意圖性騷擾，趁A女專注欲為
    其綁緊壓脈帶而不及防備之際，將手再上抬以觸碰磨蹭A女
    之胸部，A女於其胸部之私密部位遭觸碰後驚嚇閃避，然乙○
    ○將其手部放低後，又突然抬高其手臂，並以手腕處之手背
    再次向上碰觸磨蹭A女胸部，以上開方式對A女接續為性騷擾
    之行為得逞。嗣A女深覺受辱，於當日下班後即報警處理，
    並經調取本案診所之監視器，始查悉上情。
二、案經A女訴由臺東縣警察局關山分局報告臺灣臺東地方檢察
    署檢察官(下稱臺東地檢署)偵查起訴。
　　理    由
壹、程序部分：
一、按行政機關、司法機關及軍法機關所製作必須公示之文書，
    不得揭露性侵害犯罪被害人之姓名、出生年月日、住居所及
    其他足資識別被害人身分之資訊；而性侵害犯罪，係指觸犯
    刑法第221條至第227條、第228條、第229條、第332條第2項
    第2款、第334條第2項第2款、第348條第2項第1款及其特別
    法之罪，性侵害犯罪防治法第12條第2項、第2條第1項分別
    定有明文。又所謂「其他足資識別被害人身分之資訊」，依
    性侵害犯罪防治法施行細則第6條規定，包括被害人照片或
    影像、聲音、住址、親屬姓名或其關係、就讀學校與班級或
    工作場所等個人基本資料。查被告盧春漢係犯性騷擾防治法
    第25條之罪，屬性侵害犯罪防治法所稱之特別法，故本案判
    決書關於告訴人即被害人之姓名記載為A女（真實姓名、年
    籍均詳卷），其餘足資識別身分之資料(如診所名稱)則均予
    隱匿，以免揭露被害人身分。
二、又按「被告以外之人」於審判外之言詞或書面陳述，除法律
    有規定者外，不得作為證據，刑事訴訟法第159條第1項固定
    有明文。惟「被告以外之人」於審判外之陳述，雖不符同法
    第159條之1至之4規定，而經當事人於審判程序同意作為證
    據，法院審酌該言詞陳述或書面陳述作成時之情況，認為適
    當者，亦得為證據；又當事人、代理人或辯護人於法院調查
    證據時，知有第159條第1項不得為證據之情形，而未於言詞
    辯論終結前聲明異議者，視為有前項之同意，同法第159條
    之5亦定有明文。經查本案據以認定被告犯罪事實之證據，
    其中屬傳聞證據部分，因被告、輔佐人及檢察官於原審及本
    院言詞辯論終結前，均未對於證據能力聲明異議，依刑事訴
    訟法第159條之5規定，視為同意上開證據具備證據能力，本
    院認亦無違法或不當之情況，是該傳聞證據均具備證據能力
    。
三、再按關於非供述證據之物證，或以科學、機械之方式，對於
    當時狀況所為忠實且正確之記錄，性質上並非供述證據，均
    應無傳聞法則規定之適用；如該非供述證據非出於違法取得
    ，並已依法踐行調查程序，即不能謂無證據能力（最高法院
    97年度台上字第1401號判決要旨參照）。本案判決以下引用
    之非供述證據，均經本院於審理時依法踐行調查證據程式，
    與本案待證事實具有自然之關聯性，且無證據證明係公務員
    違法取得之物，依法自得作為證據。
貳、實體部分：
一、訊據被告固坦承有於110年3月19日中午12時10分許，在本案
    診所洗腎及曾觸碰到告訴人A女胸部等情，惟矢口否認有何
    性騷擾A女之犯行，於本院審理時辯稱：哪有可能！？伊當
    時睡著了，伊是不小心碰到的；伊哪有摸她（指告訴人）！
    是她牽伊的手去碰到而已云云。輔佐人即被告之子盧保全則
    主張：被告並無性騷擾之意圖，純粹因為量血壓的時候，告
    訴人A女靠近，才不小心碰觸，針對這種無心之過，應該不
    是性騷擾要處罰的行為，性騷擾防治法第25條規定是意圖性
    騷擾，本案很明顯被告沒有騷擾對方的意圖，只是雙方在姿
    勢、距離上有些不恰當的情形，所以造成碰觸，但跟法律要
    處罰的態樣不盡相符，更不能單憑告訴人A女之控訴，即將
    被告論以性騷擾罪，為此請求為被告無罪之諭知等語。
二、經查：
  ㈠證人即告訴人A女於警詢中證稱：伊在本案診所擔任護理   
   師，於當日中午12時10分許在幫被告實施血液透析，伊在   
   操作前會進行量血壓的前置作業，量血壓前請病患（指被   
   告）把手抬高，方便綁壓脈帶，病患就用手背觸摸伊之胸   
   部，並且是施加壓力上下磨蹭的，這是第一次，伊往後躲   
   開，但被告還是伸手摸了第二下，一樣是上下磨蹭的動   作
   ，但當時因正值醫院忙碌時段，伊想要趕快完成作業，   伊
   趕快把量血壓的壓脈帶綁緊就離開，被告的行為讓伊覺   得
   是故意的，其他的病患在實施量血壓的操作時會儘量避   免
   ，不會像被告這樣，而且被告是兩次碰觸的行為，並非   單
   一次，伊覺得非常不舒服等語(警卷第4至6頁)；於偵查   中
   則具結證稱：伊在幫被告量血壓時，被告是刻意抬起來   碰
   觸，被告第一下碰到伊時，伊有往後退，但被告又碰第   二
   下，所以伊覺得這不會是不小心，被告是第10床病人，   是
   伊負責的病人，伊當天要幫被告做血液透析前要幫其打   兩
   針，打針前伊要先幫被告量血壓，伊請被告將手抬高，   被
   告就先碰到伊一下，伊就身體往後，伊覺得很不舒服，   但
   伊沒辦法確定第一下是否為故意，然後伊繼續幫被告綁   血
   壓帶時，被告手又抬起來碰第二下，被告碰的方式不像   是
   不小心，而是刻意上下碰觸，伊當時是請被告自己抬   高，
   伊並沒有抬被告之手，被告不是只有碰一下，是在伊   胸部
   上面上上下下擦動，當下其他學姐都在忙，伊想說先   幫被
   告打完針，等開會再跟學姐說，而且那邊也有監視   器，伊
   也是第一次遇到該狀況，覺得很害怕，不知道該怎   麼處理
   ，伊之後有跟學姐說，學姐就調監視器等語(偵卷第   45至4
   7頁)；於原審審理時續結證稱：伊在本案診所擔任護   理師
   剛滿一年，工作內容為協助洗腎病患打針，在洗腎透   析之
   過程中處理一些他們身體不適的照護，那天剛好是中   午時
   段，會有打針的病人，被告是第一班交通車去接送進   來洗
   腎的病人，被告躺上床後，會先幫被告量血壓，看一   下被
   告的血壓狀況，那是一整條長方形的壓脈帶，它有魔   鬼氈
   把病人的上手臂黏住，並不是一個圓圈用套的，而是   用綁
   的黏上去，伊要幫被告量血壓的時候，請被告將手抬   高，
   被告的手第一時間碰到伊之胸部，可是伊當下就是有   點緊
   張，不知道怎麼處理，伊只能身體往後儘量避開，伊   想說
   是不是會錯意，可是當伊要把壓脈帶綁緊的時候，被   告又
   上上下下用手背的地方碰觸伊之胸部兩次，當時是伊   請被
   告的手抬高，然後伊才綁上去，並不是伊牽被告的手   舉起
   來，是伊請被告把手抬高，伊才幫被告綁上去，伊只   是手
   托著被告的手，伊沒有把被告的手舉起來抬高，被告   在綁
   上去時，第一時間有碰到，一開始伊擔心是不是伊誤   會被
   告，或者被告不小心，所以伊躲開，可是在伊要綁上   去的
   那一瞬間，伊要貼魔鬼氈的時候，被告又上上下下碰   觸，
   伊就覺得這個絕對是故意的，被告是用手背的地方，   然後
   上上下下的在伊之胸部游移，碰觸伊之胸部，因為當   下所
   有的學姐都很忙，真的第一時間伊也不知道怎麼辦，   所以
   伊接續下一個動作直接幫被告打針，因為是很趕的情   況，
   伊想說那天剛好有開會，伊就在開會的時候跟學姐提   出來
   ，伊後來跟學姐說伊有遇到這個情況，被告有碰到伊   之胸
   部，然後伊想報警，學姐們都支持，因為打完針還有4   個
   小時要照顧病人，伊是等下班之後才去警察局作筆錄，   伊
   並非第一次幫被告綁壓脈帶，伊於3月之前有照顧過被   告
   ，先前並無問題，在綁壓脈帶時，被告的手其實並不需   要
   抬得像監視器影片中那麼高，其實只需要到病床左側鐵   欄
   杆位置就可以，並不需要一直抬抬抬，抬到伊之胸口，   當
   天因為被告意識是清楚的，所以伊跟被告說「伯伯來，   手
   抬高！」，伊之前幫其他男性病患綁壓脈帶請他們把手   抬
   高時，那些病患都不會抬那麼高，他們有意識到可能會   接
   觸到護理師的身體時，就不會靠這麼近，甚至碰到第一   下
   ，也不會再第二下、第三下，碰觸到就會閃避，被告是   上
   上下下地碰觸，因為碰到那個敏感的部分會有感覺，而   且
   是有意的，伊當下覺得很不開心，就趕快下一個動作，   趕
   快幫被告打針，雖然伊可以感覺得出來，伊想生氣，伊   想
   告訴其他人，可是當下每個學姐都很忙，伊不知道怎麼   求
   救，不知道怎麼處理，因為這是伊第一次碰到，伊真的   不
   知道要怎麼辦，伊先前與被告並無何恩怨關係或債務糾   紛
   等語(原審卷第64至81頁)，就當時為幫被告量血壓欲綁   繫
   壓脈帶，請被告自行將手抬起，然被告卻特意將其手部   不
   合理的抬高，並以手腕處之手背直接碰觸其胸部，其因   受
   驚而閃避，然該瞬間因無法直接確認被告上抬是否為故   意
   ，乃持續為被告綁繫壓脈帶，惟被告卻又上下移動去碰   觸
   磨蹭其胸部，而確認被告為故意，然當下尚不知如何處   理
   ，遂儘速完成該動作，並接續下一個動作，又因該日仍   需
   照顧病患，至當日晚上6時許，始前往報警等情，前後證   
   述明確且一致，此應係其親身經歷，始能就當時之過程判   
   斷及心情困境迄仍記憶猶新。衡諸被告過往每月均有前往   
   本案診所就診之紀錄，次數甚多，有被告健保個人就醫紀   
   錄查詢資料1份在卷可稽(原審卷第33至35頁)，係本案診所  
    之長期客戶，而A女與被告過往亦無任何恩怨仇隙，倘非確 
     有實據，A女實無甘冒偽證罪責，特意耗費其個人時間、精
      力，虛捏事實誣告被告之動機及必要，是A女前揭指證遭
   被   告刻意碰觸性騷擾之情節，衡諸常理，應非子虛。
  ㈡復經原審當庭勘驗本案診所案發時之監視器光碟，A女斯時手
    拿灰色壓脈帶，準備幫躺在病床上之被告量血壓，被告有主
    動抬起手臂，拳頭及手腕處為微微下彎之狀態。其後A女雙
    手持壓脈帶，身體靠在病床欄杆左側，此時A女之身體稍微
    前傾，剛要幫被告之上手臂綁壓脈帶，然被告之前手臂及手
    腕突然又向上抬高，並高過病床左側之欄杆處甚多，與身體
    前傾之A女胸部處高度齊高，被告之手背處遂碰觸到前傾要
    綁壓脈帶之A女胸部處，而A女被碰觸到胸部後，有稍微閃身
    ，被告隨即將其手臂微微放低，但隨後又再度抬高其手臂，
    以手腕處之手背處碰觸正在套壓脈帶之A女胸部，其後被告
    再將手臂往下放低，接近略高病床左側欄杆之高度，有該院
    110年12月22日審理時之勘驗筆錄1份及監視器畫面截圖7張
    附卷可憑(原審卷第61至62頁、第91至97頁)，上情核與證人
    A女證稱因被告當時意識清醒，是請被告自行將手抬高，然
    被告卻特意將手不合理的抬高，且高度已高過病床左側之欄
    杆處甚多，直接碰觸到其胸部，其因受驚而閃避，惟該瞬間
    尚無法直接確認被告上抬是否為故意，而繼續為被告綁壓脈
    帶，旋被告卻又上下移動持續去碰觸其胸部等情節相符，被
    告之手先前既已上抬碰觸到A女之胸部一下，A女並已驚覺其
    私密部位遭碰觸，而有明顯閃避之動作，衡情A女此際應會
    特別注意保持其操作之距離，不再讓被告有機會碰觸自己之
    敏感部位，被告亦應會警覺避嫌不再將其手臂上抬碰觸，然
    被告手臂在下沉後卻仍有反物理性的再次上抬並碰觸A女胸
    部私密部位之情形，足認被告斯時接續二度去碰觸A女胸部
    隱私部位，應係有意為之，主觀上應具性騷擾之意圖甚明。
    而且此時所呈現之證據，就不是單純只有告訴人之唯一指訴
    而已。
  ㈢綜上所析，被告既具性騷擾之主觀意圖，已如前述，客觀上
    亦有碰觸A女胸部之行為，而此客觀行為曾為被告所不否認
    ，佐以本案診所監視器所錄下案發當時之清晰畫面，至此事
    證已臻明確，則被告之前開辯解，旨在避就卸責，另輔佐人
    為被告所為如上有利其父之主張，則屬迴護之詞，均不足採
    。被告犯行殊堪認定，應予依法論科。
三、論罪科刑及駁回上訴之理由：
  ㈠按性騷擾防治法第25條第1項之性騷擾罪，係指性侵害犯罪以
    外，基於同法第2條第1、2款所列之性騷擾意圖，以乘被害
    人不及抗拒之違反意願方法，對其為與性或性別有關之親吻
    、擁抱或觸摸臀部、胸部或其他身體隱私處之行為，與強制
    猥褻罪相較，後者乃以其他性主體為洩慾之工具，俾求得行
    為人自我性慾之滿足，非僅短暫之干擾，乃侵害被害人之性
    自主權，即妨害被害人性意思形成、決定之自由；而前者則
    意在騷擾觸摸之對象，不以性慾之滿足為必要，係於被害人
    不及抗拒之際，出其不意乘隙為短暫之觸摸，尚未達於妨害
    性意思之自由，而僅破壞被害人所享有關於性、性別等，與
    性有關之寧靜、不受干擾之平和狀態（最高法院107年度台
    上字第2661號判決意旨參照）。本案被告係趁A女不及抗拒
    之際，碰觸A女之胸部。是核被告所為，係犯性騷擾防治法
    第25條第1項之性騷擾罪。
  ㈡被告上開出手碰觸A女胸部二次之行為，係於密切接近之時間
    及地點實施，且係侵害同一法益，各行為獨立性極為薄弱，
    依一般社會通念難以強行分開，顯係基於單一犯意而為，應
    包括於一行為予以評價，論以接續犯一罪。
  ㈢按滿80歲人之行為，得減輕其刑，刑法第18條第3項定有明文
    。被告於行為時已年滿80歲，有其戶籍資料查詢結果1份存
    卷可參（原審卷第9頁），考其年事已高，所能承受之刑罰
    自當不如青壯年人，不需以相同標準處斷，即能達成刑罰之
    效果，故依刑法第18條第3項予以減輕其刑。
  ㈣原審因依上開規定，並以行為人之責任為基礎，審酌被告為
    滿足一己私欲，竟趁A女不及抗拒之際，任意觸摸A女胸部，
    顯然欠缺尊重個人對於身體自主權利之觀念，並造成A女心
    理傷害及難以抹滅之陰影，所為實有不該；且考量其犯後否
    認犯行，且未能與A女達成和解，彌補A女之損害，犯後態度
    難謂良好；惟衡酌其為國小肄業之智識程度，且已屆高齡，
    並需長期洗腎，本身有重度肢體障礙，亦罹患高血壓及多項
    慢性疾病，無業，現僅有農保並無其他收入之生活狀況及經
    濟狀況（原審卷第87至88頁）；並審酌A女及檢察官對本案
    之意見(原審卷第81、86頁)等一切情狀，量處被告拘役20日
    ，如易科罰金以新台幣1,000元折算1日，認事用法，並無違
    誤，量刑雖輕，然未至失出失入之程度，故在本件尚無適用
    法則不當之情況下，且檢察官就本件亦未提起上訴，仍應尊
    重原審對刑度輕重之裁量權，不宜單以量刑偏輕即遽以撤銷
    原審已甚為用心之判決。被告上訴辯稱無辜，求予撤銷原判
    改為無罪之諭知，並無理由，應予駁回。
據上論斷，應依刑事訴訟法第368條，判決如主文。
本案經檢察官謝慧中提起公訴，被告受有罪判決提起上訴後，檢
察官黃東焄到庭執行職務。
中　　華　　民　　國　　111 　年　　6 　　月　　1 　　日
                  刑事庭審判長法  官  張宏節 
　　　　　　　　　            法  官  林恒祺 
　　　　　　　　　            法  官  張健河 
以上正本證明與原本無異。
本件不得上訴。
中　　華　　民　　國　　111 　年　　6 　　月　　1 　　日
                              書記官  林明智

附錄本案論罪科刑法條全文：
性騷擾防治法第25條
意圖性騷擾，乘人不及抗拒而為親吻、擁抱或觸摸其臀部、胸部
或其他身體隱私處之行為者，處2年以下有期徒刑、拘役或科或
併科新臺幣10萬元以下罰金。
前項之罪，須告訴乃論。